臺灣高等法院民事判決　　　　　　　　　93年度勞上字第76號
上　訴　人　甲○○
被 上訴 人　瑞士商環球瑞泰人壽保險股份有限公司台灣分公司
法定代理人　包道霖
訴訟代理人　黃文玲律師
　　　　　　龔新傑律師
上列當事人間債務人異議之訴事件，上訴人對於中華民國93年9
月14日台灣台北地方法院93年度勞訴字第74號第一審判決提起上
訴，本院於94年6月1日言詞辯論終結，判決如下：
    主      文
上訴駁回。
第二審訴訟費用由上訴人負擔。
    事實及理由
一、被上訴人起訴主張：上訴人原受僱於其公司，兩造間因給付
    薪資等事件，歷經原審法院89年度勞訴字第50號、本院89年
    度勞上字第41號、最高法院92年度台上字第1979號判決確定
    ，認為兩造間之僱傭關係仍繼續存在，其依本院上開判決結
    果給付上訴人起訴時已到期之薪資及應計利息、87至89年度
    年終業績獎金及應計利息，及自89年4月起至其催告上訴人
    復職日止之薪資。而關於催告上訴人復職之事，其已於91年
    1月20日按上訴人在前開訴訟事件及判決書所載之地址「台
    北市○○路二八九巷二十七號六樓」寄發復職通知函予上訴
    人，惟全數皆因「招領逾期」退回，其復於91年1月7日向原
    審法院公證處再就上開復職通知書認證送達，並於91年1月
    10 日將復職通知書寄存於台北市警察局信義分局吳興街派
    出所，依民事訴訟法第138條第2項之規定，於91年1月20 日
    即發生送達復職通知書意思表示之效果，上訴人至93年1 月
    19日，均未提出復職申請。上訴人以於93年1月20日始知被
    上訴人通知復職之事，而聲請原審法院執行處強制執行被上
    訴人91年1月20日以後之薪資給付，已超出被上訴人應履行
    義務範圍，為此依強制執行法第14條第1項提起債務人異議
    之訴，請求撤銷原審法院93年度執甲字第7710號所為之強制
    執行程序。原審為其勝訴之判決，其並於本院為駁回上訴人
    上訴之聲明。
二、上訴人則以：其直至93年1月16日才收到被上訴人通知於93
    年1月19日復職之通知函，在此之前，其及家人從無收到或
    拒收被上訴人准予復職通知，也無受郵局通知往取書信，該
    書信既不在其支配範圍內，其當然不可能了解其內容，又何
    來怠於領取信件，況被上訴人所指「台北市○○路二八九巷
    二十七號六樓」為其父母住所，其並未居住該址，被上訴人
    向該址送達，已非合法；再者，被上訴人向原審法院公證處
    聲請就信函為認證並送達，僅能認定被上訴人公司有寄發文
    件之事實，不能證明其已合法收受送達；而兩造前於最高法
    院92年台上字第1979號給付薪資事件繫屬期間，被上訴人仍
    始終表示解僱上訴人並無不法，另一方面又主張寄發復職通
    知函，實難認其確有要上訴人復職之意等語，資為抗辯。並
    對原審為被上訴人勝訴之判決，聲明不服，求為廢棄原判決
    ，改判駁回被上訴人於原審之訴。
三、兩造不爭執之事實：
    被上訴人主張兩造間因給付薪資事件，歷經前述確定判決認
    為兩造間之僱傭關係仍繼續存在，被上訴人已依前述確定判
    決結果給付上訴人包括：(一)被上訴人至起訴時已到期之每
    月薪資及應計利息；(二)自89年4月起至91年1月20日催告復
    職日止之每月薪資及應計利息；(三)87 年度、88年度、89
    年度年終業績獎金及應計利息。上述三項總計金額為新台幣
    （下同）4,985,719元，代扣稅款後為4,655,620元。另被上
    訴人又給付上訴人訴訟費用23,388元以及90年度之年終獎金
    155,908元，代扣稅款後為145,976元等情，有被上訴人所提
    出法院判決書影本、給付被上訴人87年8月15日至91年1月20
    日薪資及87年度至90年度年終獎金之明細表及匯款單影本等
    為證，且為上訴人所不爭執，自堪信為真實。
四、兩造之爭點：
    被上訴人主張其已於91年1月20日合法送達復職通知書，惟
    此為上訴人所否認，並以前揭情詞置辯，則本案所應審究者
    為被上訴人按「台北市○○路二八九巷二十七號六樓」地址
    通知上訴人復職，是否發生合法送達之效力？
五、按民法第95條第1項規定，非對話而為意思表示者，其意思
    表示，以通知達到相對人時，發生效力。所謂達到，係指意
    思表示已進入相對人可支配之範圍，置於相對人可以了解之
    狀態。上訴人雖主張其未收受被上訴人寄發復職通知信件云
    云。惟查，於原法院89年度勞訴字第50號、本院89年度勞上
    字第41號事件審理中，及上訴人於90年12月20日主動寄發予
    被上訴人之存證信函，上訴人均以「台北市○○路二八九巷
    二十七號六樓」為住所，且多次於該處所親自收受法院送達
    之訴訟文書，有判決書、送達證書及上訴人寄發之存證信函
    影本為證（見原審卷第11至77、118至125頁）。上訴人於原
    法院93年度勞訴字第49號給付資遣費事件於93年6月28日言
    詞辯論時亦陳稱：「（台北市○○○路二八九巷二十七號六
    樓，那是我父母親的地址，我之前也是以此址作為送達的地
    址，我哥哥許仁民也沒有住在那裡，我沒有住在那裡，我們
    兄弟只是偶爾回去照顧父母。我之前訴訟案件都是以那的地
    址為送達地址。我並沒有爭執這是我應收受送達地址，我爭
    執的是我沒有收受任何送達文書，上訴人應舉證我有收受或
    拒收的事實。」等語（見原審卷第178頁），則此住所既為
    上訴人所自行陳明，並要求被上訴人向該址寄發復職通知，
    則被上訴人依此址寄發復職通知信函予上訴人，即符合上訴
    人要求被上訴人寄發復職通知方式及送達地點之期待。被上
    訴人主張其將復職存證信函寄往該址經郵局以「招領逾期」
    退回後，已於91年1月7日向原法院公證處聲請再就上開復職
    通知書認證送達，並於91年1月10日將復職通知書寄存於台
    北市警察局信義分局吳興街派出所，經本院調取原法院91年
    度丑認字第012000016號公證卷宗查核無誤（見該卷宗第10
    頁之送達證書），並為上訴人所不爭執（見本院卷第74 頁
    ），已進入使上訴人得隨時前往該派出所領取復職通知，而
    置於上訴人可以了解之狀態，依民事訴訟法第138條第2項之
    規定，已於91年1月20日發生送達復職通知書意思表示之效
    力，故上訴人辯稱其未實際收受通知函，不生送達效果云云
    ，即不足採。至上訴人辯稱被上訴人於前案訴訟中一方面上
    訴最高法院，一方面又通知其復職，為不合法云云。惟被上
    訴人於前案訴訟中恐其上訴最高法院被駁回確定，而採取對
    其有利之預防措施，於前案判決確定前先行通知上訴人復職
    ，乃保護其權利之方法，並無違反法令或誠實信用原則，對
    於復職通知書已生送達之效力並無影響，上訴人所辯不足採
    信。
六、次按上訴人自承上開確定判決主文所謂給付至「復職日」止
    ，所謂復職日是指被上訴人公司合法送達通知其復職之日期
    （見本院卷第75頁），則被上訴人上開認證送達復職通知既
    已於91年1月20日即發生送達之效力，上訴人未依該通知向
    被上訴人復職，自91年1月21日起上訴人即不得再向被上訴
    人請求按月給付原確定判決主文所示之薪資，而被上訴人主
    張其已給付上訴人91年1月20日以前之薪資，並於原審提出
    明細表及匯款單影本等為證（見原審卷第81至86頁），並為
    上訴人所不爭執，則上訴人向原法院民事執行處聲請執行請
    求被上訴人再給付自90年12月1日起至93年1月20日止之薪資
    及利息，自非有據。被上訴人依強制執行法第14條第1項規
    定，請求撤銷原法院93年度執甲字第7710號所為之強制執行
    程序，為有理由，應予准許。
七、綜上所述，原審為被上訴人勝訴之判決，尚無不合。上訴意
    旨仍執陳詞指摘原判決不當，求予廢棄改判，為無理由，上
    訴應予駁回。
八、本件事證已臻明確，兩造其餘攻擊防禦方法，核不影響判決
    結果，茲不予一一論述，附此敘明。
九、結論：本件上訴為無理由，爰依法判決如主文。
中　　華　　民　　國　　94　　年　　 6　　月　　15　　日
                  勞工法庭審判長法  官  張宗權
                                法  官  蕭艿菁
                                法  官  陳忠行
正本係照原本作成。
如不服本判決，應於收受送達後20日內向本院提出上訴書狀，其
未表明上訴理由者，應於提出上訴後20日內向本院補提理由書狀
（均須按他造當事人之人數附繕本）上訴時應提出委任律師或具
有律師資格之人之委任狀；委任有律師資格者，另應附具律師資
格證書及釋明委任人與受任人有民事訴訟法第466條之一第一項
但書或第二項（詳附註）所定關係之釋明文書影本。
中　　華　　民　　國　　94　　年　　 6　　月　　16　　日
                                書記官  明祖星
附註：
民事訴訟法第四百六十六條之一（第一項、第二項）：
對於第二審判決上訴，上訴人應委任律師為訴訟代理人。但上訴
人或其他法定代理人具有律師資格者，不在此限。
上訴人之配偶、三親等內之血親、二親等內之姻親，或上訴人為
法人、中央或地方機關時，其所屬專任人員具有律師資格並經法
院認為適當者，亦得為第三審訴訟代理人。
